臺灣臺中地方法院刑事判決　　　　　　　　　　　　九十二年度交訴字第一九一號
　　公　訴　人　臺灣臺中地方法院檢察署檢察官
　　被　　　告　乙○○
右列被告因公共危險等案件經檢察官提起公訴（九十二年度偵字第一八０五六號）經
本院合議庭裁定適用簡式審判程序，判決如左：
    主      文
乙○○服用酒類，不能安全駕駛動力交通工具而駕駛，處拘役肆拾日。如易科罰金，
以參佰元折算壹日。又駕駛動力交通工具肇事，致人受傷而逃逸，處有期徒刑陸月，
如易科罰金，以參佰元折算壹日。
被訴過失傷害部分，公訴不受理。
    事      實
甲、有罪部分：
一、乙○○於民國九十二年九月十三日晚上九時許，飲用啤酒一瓶後，已達注意力無
    法集中而不能安全駕駛之狀態，竟仍駕駛車牌號碼ＵＮ－四五０一號自小客車，
    沿台中縣大肚鄉○○路由北向南行駛，於當晚十時四十分許，駛至自由路與平和
    東街口設有交通號誌之交岔路口時，理應注意車輛行駛時，行車速度應依標誌或
    標線之規定，又汽車行駛至交岔路口，其行進、轉變，應遵守燈光號誌，竟疏於
    注意，在速限七十公里之該路段以八十公里之時速疾駛，並於行向交通號誌顯示
    紅燈時，擅自闖越紅燈，適同一時間甲○○騎乘車牌號碼ＯＢＦ－０七一號機車
    ，沿台中縣大肚鄉○○路由西向東行駛穿越自由路而通過上開路口時，乙○○煞
    避不及撞及甲○○倒地，致陳彩雲受第二腰椎爆炸性骨折、頭部外傷等難以醫治
    之重傷害。詎乙○○明知車禍肇事致陳彩雲受傷，竟未下車查看施以必要之救護
    ，因畏避刑責，加速駛離現場而逃逸，幸附近居民陳鴻佑目擊上情，迅即騎乘機
    車自後追逐乙○○之自小客車至台中縣大肚鄉大道國中前藍田書局旁，規勸乙○
    ○返回車禍現場協助救護甲○○，經警於當晚十一時二十八分即事發經過五十分
    鐘後檢測乙○○之吐氣酒精濃度，仍達每公升０．二五毫克。
二、案經甲○○訴由台中縣警察局烏日分局報請台灣台中地方法院檢察署檢察官偵查
    起訴。
    理      由
一、訊之被告乙○○坦承酒後駕駛車禍肇事、及明知肇事致人受傷仍駕車駛離現場等
    事實，且查：
    (一)被告之上開犯行已據告訴人甲○○指訴綦詳，並據證人陳鴻佑到庭證述屬實，
      ，且有童綜合醫院診斷證明書，及該院函覆本署關於告訴人所受傷害經施行脊
      椎內固定手術治療後，雙下肢仍麻木且背部疼痛，而該等症狀可能存留，堪信
      已達難以醫治之重傷害程度。
    (二)訊之被告坦言車禍肇事與其酒後駕駛有因果關係，且被告於車禍當晚九時許飲
      用一瓶多之啤酒，十時許即駕車肇事，其飲酒時間與駕車時間相距甚短，難謂
      其體內之酒精成份對其操控動力交通工具不生影響，而被告酒後駕車闖越紅燈
      並超速行駛，顯非處於正常駕駛情況下，亦有警製觀察職務報告附卷可查，再
      被告肇事後逃逸，其肇事時與實施吐氣酒測時間隔近五十分鐘，猶經測試出其
      吐氣酒精濃度高達每公升０．二五毫克，足認被告已達不能安全駕駛之程度。
    (三)被告車禍肇事後未下車查看傷者施以必要之救護，竟駕車逃離現場，若非證人
      陳鴻佑目睹上情騎車自後追逐並加以規勸，被告是否返回車禍現場接受調查亦
      未可。
    (四)按刑法於八十八年四月二十一日經總統公布增訂第一百八十五條之三，將服用
      酒類不能安全駕駛動力交通工具而駕駛者，亦納入刑事處罰之範疇，該條規定
      並自同年月二十三日正式施行，犯本條之罪係屬抽象危險犯，其立法目的在嚇
      阻酒後駕車，危害公眾安全及防止交通事故之發生，條文中所稱「不能安全駕
      駛動力交通工具」係屬不確定之法律概念，除衡之行為人駕車時飲用酒類之程
      度及血液中酒精含量之多寡外，並應參以行為人當時之精神狀態、駕馭車輛之
      情形及對於交通號誌或指揮之遵守能力，以資相佐，斷非徒以飲酒數量作為取
      決是否成罪之唯一標準，否則，個人酒量殊異，偶因特殊情狀致未達平日精神
      狀態者亦所在多有，欲以劃一標準遽為能否安全駕車或酒醉之論斷，誠屬難能
      ，惟參考德國、美國之認定標準，駕駛人於呼氣中酒精濃度達每公升零點五五
      毫克以上者，肇事率為一般正常人之十倍，認為已達不能安全駕駛之標準，法
      務部八十八年五月十八日法八八檢字第００一六六九號函亦採斯旨。本案被告
      雖因隔五十分鐘後作呼氣酒精濃度測試為０．二五毫克，但依據上述肇事之客
      觀事實，足認被告駕車時確已達不能安全駕駛動力交通工具之程度。又刑法第
      一百八十五條之四之肇事逃逸罪，以駕駛動力交通工具肇事，有致人死傷而逃
      逸之事實，為其構成要件，不以行為人明知被害人有死傷情形為必要，亦不以
      被害人為無自救能力人為必要（最高法院九十一年台上孛第一三七號、九十年
      台上字第六七八六號判決意旨參照），至肇事者是否有遺棄之故意，其離去之
      原因為何，則非所問（最高法院九十年台上字第二一九一號判決意旨參照），
      考其立法目的即在促使駕駛人於肇事後能對被害人即時救護，以減少死傷之惡
      化，此觀該法條之立法目的，以及道路交通管理處罰條例第六十二條規定內容
      自明，可見該兩條規範意旨應屬相同。從而本案事證明確，被告犯行堪予認定
      。
二、核被告服用酒類，不能安全駕駛動力交通工具之行為，係犯刑法第一百八十五條
    之三之公共危險罪；其駕駛動力交通工具肇事，致人於傷而逃逸之行為，則係另
    犯刑法第一百八十五條之四之公共危險罪。所犯上開二罪，犯意各別，罪名互異
    ，應予分論併罰。爰審酌被告酒後駕車，不顧公眾安全，肇事後又棄被害人於不
    顧，惡性非輕，惟事後坦承犯行等一切情狀，分別量處如主文所示之刑，並諭知
    易科罰金之折算標準。
乙、公訴不受理部分：
一、公訴意旨如事實欄所述，因認被告另涉犯刑法第二百八十四條第一項前段之過失
    傷害罪嫌等語。
二、按告訴乃論之罪，告訴人於第一審辯論終結前得撤回其告訴，又告訴經撤回者，
    應諭知不受理之判決，刑事訴訟法第二百三十八條第一項、第三百零三條第三款
    定有明文。
三、本件告訴人甲○○告訴被告過失傷害案件，起訴書認被告係觸犯刑法第二百八十
    四條第一項前段之罪，依同法第二百八十七條前段之規定，須告訴乃論。
四、茲據告訴人於九十三年一月八日當庭撤回其告訴，揆諸首開說明，應不經言詞辯
    論，諭知不受理之判決。
據上論斷，應依刑事訴訟法第二百七十三條之一第一項、第二百九十九條第一項前段
、第三百零三條第三款、第三百零七條，刑法第一百八十五條之三、第一百八十五條
之四、第四十一條第一項前段，罰金罰鍰提高標準條例第二條，判決如主文。
中    華    民    國       九十三    年       一      月      十五      日
                                  臺灣臺中地方法院交通法庭
                                        法  官  郭  德  進
右正本證明與原本無異。
如不服本判決，應於判決送達後十日內向本院提出上訴狀( 應附繕本 )，上訴於臺灣
高等法院臺中分院。
                書記官
中    華    民    國       九十三    年       一      月      十九      日
刑法第一百八十五條之三：
服用毒品、麻醉藥品、酒類或其他相類之物，不能安全駕駛動力交通工具而駕駛者，
處一年以下有期徒刑、拘役或三萬元以下罰金。
刑法第一百八十五條之四：
駕駛動力交通工具肇事，致人死傷而逃逸者，處六月以上五年以下有期徒刑。
                                                                        Ｂ
